【裁判字號】    99,交抗,638
【裁判日期】    990208
【裁判案由】    違反道路交通管理處罰條例
【裁判全文】
臺灣高等法院交通事件裁定            99年度交抗字第638號
抗  告  人
即受處分人  甲○○
上列抗告人因違反道路交通管理處罰條例案件，不服臺灣板橋地
方法院，中華民國98年12月31日所為裁定（98年度交聲字第3923
號），提起抗告，本院裁定如下：
    主  文
抗告駁回。
    理  由
一、抗告意旨略以：(一)抗告人即受處分人之機車於民國97年11
    月1日上午9時42分39秒紅燈亮起後尚未超過停止線進入路口
    ，迄於9時42分40秒紅燈亮起後並進入路口，其間秒差僅1秒
    ，證明抗告人當時非闖紅燈進入路口，且告發照片證明，抗
    告人當時所處位置相對出口所顯示紅燈確有死角。(二)原審
    裁定引述行政程序法第72條、73條第1項及第74條第1、2項
    認定抗告人確有收受違規通知單，惟依抗告人全家平日忙於
    工作且居家環境無專用收件箱亦無專人管理，信件及類似通
    知會因資源回收性質而被取走，故抗告人無法知悉上開違規
    通知單送達云云。
二、按汽車駕駛人，行經有燈光號誌管制之交岔路口闖紅燈者，
    處新臺幣1800元以上5400元以下罰鍰，道路交通管理處條例
    第53條第1項定有明文；而闖紅燈等當場不能或不宜攔截製
    單舉發者，得逕行舉發，且以汽車所有人為被通知人製單舉
    發，同條例第7條之2第1項、第4項亦有明定。又按「送達，
    於應受送達人之住居所、事務所或營業所為之。但在行政機
    關辦公處所或他處會晤應受送達人時，得於會晤處所為之。
    」、「於應送達處所不獲會晤應受送達人時，得將文書付與
    有辨別事理能力之同居人、受僱人或應送達處所之接收郵件
    人員。」、「送達，不能依前二條規定為之者，得將文書寄
    存送達地之地方自治或警察機關，並作送達通知書兩份，一
    份黏貼於應受送達人住居所、事務所、營業所或其就業處所
    門首，另一份交由鄰居轉交或置於該送達處所信箱或其他適
    當位置，以為送達。」、「前項情形，由郵政機關為送達者
    ，得將文書寄存於送達地之郵政機關。」，行政程序法第72
    條第1項、第73條第1項、第74條第1項、第2項分別規定明確
    可循。再按民事訴訟文書之寄存送達，依民事訴訟法第138
    條第2項規定，自寄存之日起，經10日發生效力，此因應受
    送達人未必能即時領取訴訟文書而知悉其內容，故特設此規
    定以保障其權益。行政程序法雖未如前述民事訴訟法增設第
    138條第2項規定，但基於保障應受送達人權益之同一理由，
    解釋上應認為有上開規定之類推適用。
三、經查：
(一)、按抗告人即受處分人甲○○於97年11月1日上午9時42分騎乘
    車號LF6-786之重型機車，行經臺北縣板橋市○○路與民生
    路有燈光號誌管制之交岔路口，經臺北縣政府警察局海山分
    局員警以異議人有「駕車行經有燈光號誌管制之交岔路口闖
    紅燈」之違規事由逕行舉發，並將臺北縣政府警察局北縣警
    交字第CZ0000000號舉發違反道路交通管理事件通知單（下
    稱違規通知單）送達於異議人住所地之臺北縣板橋市○○街
    174巷18弄2之1號4樓，因未獲會晤本人亦無受領文書之同居
    人、受僱人或應送處所之接收郵件人員，遂於97年11月28
    日將郵件寄存於板橋江翠郵局為寄存送達，完成送達舉發通
    知單之程序，然受處分人因逾應到案日期60日以上未繳納罰
    鍰且未申訴，經原處分機關調查結果，認受處分人違規屬實
    ，乃依道路交通管理處罰條例第53條第1項、第63條第1項第
    3款及違反道路交通管理事件統一裁罰基準表之規定，於98
    年10月9日以板監裁字第裁41-CZ0000000號處受處分人罰鍰
    新臺幣（下同）4500元，並記違規點數3點等事實，此有台
    北縣政府警察局北縣警交字第CZ0000000號舉發違反道路交
    通管理事件通知單及交通部公路總局北區監理所板橋監理站
    板監裁字第裁41-CZ0000000號違反道路交通管理事件裁決書
    及違規採證照片2幀等在卷可稽（見原審卷第7至9頁、第11
    頁）。
(二)、次按抗告人所有之前開機車，於上開時間，經過上開交叉路
    口之紅綠燈，為警依採證照片逕行舉發闖紅燈之情，既為抗
    告人所坦認，且依卷附舉發員警當場所拍攝之照片2張，清
    楚可辨抗告人之機車於該日9時42分39秒紅燈亮起後尚未超
    過停止線進入路口，迄於9時42分40秒紅燈亮起後猶繼續行
    進並進入路口範圍，從而原舉發機關以其有違規闖越紅燈之
    事由逕行舉發，應屬無誤。再者，圓形紅燈，係用以指示駕
    駛人禁止通行，不得超越停止線或進入路口，為所有駕駛人
    一體適用，且駕駛人於面對之圓形紅色燈號已亮起仍超越停
    止線或進入路口，其違規之行為即已成立，屬對交通行政上
    法定禁止義務之違背，應負行政罰科處之法律效果，是抗告
    人騎乘車輛行經系爭路口時，既於紅燈亮起後仍超越停止線
    ，其違規行為即屬事證明確。抗告人辯稱未闖紅燈，自屬無
    據。
(三)、又按抗告意旨另以抗告人全家生活作息及居家環境，無法知
    悉違規通知單送達云云，然查：本件舉發違規通知單經舉發
    機關逕行舉發後，業經臺北縣政府警察局海山分局以掛號郵
    務送達方式，向抗告人之住所即臺北縣板橋市○○街174巷
    18弄2之1號4樓為送達，因未獲會晤本人，亦無受領文書之
    同居人、受雇人或應送達處所之接收郵件人員，乃於97年11
    月28日依規定將該送達文書寄存於板橋江翠郵局21支局，並
    製作通知書2份，1份黏貼於應受送達人應受送達人門首，另
    1份置於應送達處所信箱適當位置，以為送達等情，已有送
    達證書影本在卷可佐（見原審卷第10頁）。另經原審向中華
    郵政股份有限公司板橋郵局函詢，該局亦函覆原審：旨揭郵
    件，經按址投遞2次未獲會晤應受送達之人，按章於97年11
    月28日寄存板橋江翠郵局，並作送達通知書2份，1份黏貼於
    應受送達人住居所門首，另1份置於該受送達處所信箱，以
    為送達等語，此有該局98年12月3日板郵字第0980300290號
    函附卷可稽（見原審卷第25頁），是依上開行政程序法之規
    定，本件舉發違規通知單既已依行政程序法第74條為寄存送
    達，應已發生合法送達之效力，從而抗告意旨上揭所辯，亦
    屬無據。
(四)、綜上，原處分機關因而就抗告人上述闖紅燈之行為，依上開
    法條規定，裁處罰鍰4千5百元，並無不當，原審因而認抗告
    人之聲明異議為無理由，而予以駁回，經核亦無不合，抗告
    人之抗告意旨猶執前詞指摘原審裁定不當，難認有理由，應
    予抗告駁回。
四、據上論斷，道路交通案件處理辦法第26條，刑事訴訟法第41
    2條，裁定如主文。
中    華    民    國    99    年     2    月    8     日
                  刑事第八庭審判長法  官  張傳栗
                                  法  官  郭豫珍
                                  法  官  劉嶽承
以上正本證明與原本無異。
不得再抗告。
                                  書記官  何仁崴
中    華    民    國    99    年    2     月    8     日


司法院資訊處製作；財團法人民間司法改革基金會備份。
